臺灣臺南地方法院刑事判決
111年度交易字第1035號
公  訴  人  臺灣臺南地方檢察署檢察官
被      告  DO VAN LINH（中文姓名：杜文靈，越南籍）





上列被告因過失傷害案件，經檢察官提起公訴（111年度偵字第15277號），本院判決如下：                     
    主  文
DO VAN LINH無駕駛執照駕車犯過失傷害罪，處拘役貳拾日，如
易科罰金，以新臺幣壹仟元折算壹日。
    事  實
一、DO VAN LINH未考領有普通重型機車駕駛執照，竟於民國111
    年5月27日7時26分許，騎乘車牌號碼000-000號普通重型機車
    ，沿臺南市安平區華平路由北往南方向行駛，駛至上開華平
    路與怡平路口時，本應注意車前狀況，隨時採取必要之安全
    措施，而依當時日間天氣晴、有自然光線、乾燥無缺陷之柏
    油路面、視距良好、無障礙物之路況，並無不能注意之情事，竟
    疏未注意車前狀況，適蔡秀滿騎乘車牌號碼000-0000號普通
    重型機車行駛在同向前方，兩車遂發生碰撞，致蔡秀滿人、
    車倒地，並受有左肩挫扭傷、雙側膝擦傷等傷害。
二、案經蔡秀滿訴由臺南市政府警察局第四分局報請臺灣臺南地
    方檢察署檢察官偵查起訴。
    理  由
壹、程序部分
一、按法院認為應科拘役、罰金或應諭知免刑或無罪之案件，被
    告經合法傳喚無正當理由不到庭者，得不待其陳述逕行判決
    ，刑事訴訟法第306條定有明文。查本件被告DO VAN LINH於
    偵查中經檢察官限制於112年2月23日前不得出境、出海，且
    經本院函查結果，亦無被告入出境資料，顯然被告尚未離境
    ，有通知限制出境、出海管制表、入出境資訊連結作業各1
    紙在卷可稽（偵卷第17頁、本院卷第35頁）。且經本院合法
    傳喚無正當理由不到庭，有本院送達證書、郵局遞送紀錄及
    本院刑事報到單在卷可稽（見本院卷第35頁、第55至61頁）
    ，爰不待其陳述，逕為一造辯論判決，合先敘明。
二、被告以外之人於審判外之言詞或書面陳述，除法律有規定者
    外，不得作為證據；又被告以外之人於審判外之陳述，雖不
    符合同法第159條之1至第159條之4之規定，但經當事人於審
    判程序同意作為證據，法院審酌該言詞陳述或書面陳述作成
    時之情況，認為適當者，亦得為證據；當事人、代理人或辯
    護人於法院調查證據時，知有第159條第1項不得為證據之情
    形，而未於言詞辯論終結前聲明異議者，視為有前項之同意
    ，刑事訴訟法第159條第1項及第159條之5分別定有明文。查
    本判決下列所引用之被告以外之人於審判外之陳述，雖屬傳
    聞證據，然未據檢察官爭執證據能力，而被告於收受起訴書
    後對起訴書所引用之證據，迄至本案言詞辯論終結前，亦未
    以言詞或書面對證據能力聲明異議，本院審酌上開證據資料
    製作時之情況，尚無違法不當及證明力明顯過低之瑕疵，且
    與本案待證事實間具有相當關聯性，亦認為以之作為證據應
    屬適當，依刑事訴訟法第159條之5規定，認前揭證據資料均
    有證據能力。
三、另本院下列所引用之非供述證據之證據能力部分，並無證據
    證明係公務員違背法定程序所取得，而有不得作為證據之情
    形，且係公務機關處理車禍案件時依慣例會製作之蒐證資料
    ，應無刻意製作不利於被告資料之必要，而有侵犯被告權益
    之虞，本院依刑事訴訟法第158條之4規定意旨，應認均有證
    據能力。
貳、實體部分 　
一、上揭犯罪事實，雖被告DO VAN LINH經本院傳喚無正當理由
    未到庭，然其於警詢及偵訊就前揭車禍發生經過均未加以爭
    執（見警卷第4至5頁、偵卷第30至31頁），核與證人即告訴
    人蔡秀滿於警詢之指訴及偵訊之具結證述大致相符（警卷第
    13至16頁、偵卷第27至28頁），且有告訴人之楊介元診所診
    斷證明書、臺南市政府警察局第四分局道路交通事故現場圖
    、道路交通事故調查報告表㈠、㈡、駕籍查詢清單各1份、現
    場暨車損照片18張、監視器畫面翻拍照片5張等在卷可稽（
    見警卷第17頁、第31至35頁、第55至77頁），此部分事實，
    堪以認定。
二、按汽車行駛時，駕駛人應注意車前狀況，並隨時採取必要之
    安全措施，道路交通安全規則第94條第3項定有明文。被告D
    O VAN LINH為智識正常之成年人，對於上揭交通安全常識自
    難諉為不知，又衡酌案發當時為日間天氣晴、有自然光線、
    乾燥無缺陷之柏油路面、視距良好、無障礙物之路況，有前開
    道路交通事故調查報告表及現場暨車損照片在卷可參，客觀
    上並無不能注意之情事，詎被告竟疏未注意車前狀況，隨時
    採取必要之安全措施，而與行駛在同向前方之告訴人發生碰
    撞，被告對本件交通事故之發生自有過失甚明。且告訴人因
    本件交通事故而受有犯罪事實欄所示之傷害，又其所受之傷
    害結果與被告之過失行為間，確具有相當因果關係。從而，
    本案事證明確，被告過失傷害犯行洵堪認定，自應依法論科
    。
三、次按刑法總則之加重，係概括性之規定，所有罪名均一體適
    用；刑法分則之加重，係就犯罪類型變更之個別犯罪行為予
    以加重，成為另一獨立之罪名。道路交通管理處罰條例第86
    條第1項關於汽車駕駛人無駕駛執照駕車、酒醉駕車、吸食
    毒品或迷幻藥駕車、行駛人行道或行經行人穿越道不依規定
    讓行人優先通行，因而致人受傷或死亡，依法應負刑事責任
    者，加重其刑至二分之一之規定，係就刑法第284條第1項前
    段（即現行刑法第284條前段）之過失傷害罪之基本犯罪類
    型，對於加害人為汽車駕駛人，於從事駕駛汽車之特定行為
    時，因無照駕駛致人受傷之特殊行為要件予以加重處罰，已
    就該罪犯罪類型變更之個別犯罪行為予以加重，而成另一獨
    立之罪名，自屬刑法分則加重之性質（最高法院92年度第1
    次刑事庭會議決議、99年度台非字第198號刑事判決意旨參
    照）。查被告騎乘車牌號碼000-000號普通重型機車，因過失
    肇致本件交通事故發生時，並未考領有普通重型機車駕駛執
    照，此有被告之駕籍查詢清單（警卷第49頁）在卷可稽，是
    本件被告之行為自屬無駕駛執照駕車無疑。
四、核被告DO VAN LINH所為，係犯道路交通管理處罰條例第86
    條第1項、刑法第284條前段之無駕駛執照駕車犯過失傷害罪
    ，且應依道路交通管理處罰條例第86條第1項之規定加重其
    刑。公訴意旨認被告所為，僅涉犯刑法第284條前段之過失
    傷害罪，容有誤會，然起訴之基本社會事實同一，爰依刑事
    訴訟法第300條規定變更起訴法條。
五、爰審酌被告未考領有普通重型機車駕駛執照，猶騎乘普通重
    型機車上路，本應謹慎注意遵守交通規則，以維護自身及其
    他用路人之人身、財產安全，竟疏未注意及此，肇致本件交
    通事故發生，實有不該；兼衡酌被告之過失情節、告訴人所
    受傷勢程度、被告尚未與告訴人達成民事和解賠償損害，暨
    其無前科之良好素行、警詢時自述之智識程度、家庭經濟狀
    況及犯後態度等一切情狀，量處如主文所示之刑，併諭知易
    科罰金之折算標準，以資懲儆。
據上論斷，應依刑事訴訟法第299條第1項前段、第300條、第306
條，道路交通管理處罰條例第86條第1項，刑法第11條前段、第2
84條前段、第41條第1項前段，刑法施行法第1條之1第1項，判決
如主文。
本案經檢察官白覲毓提起公訴，檢察官蔡宜玲到庭執行職務。
中　　華　　民　　國　　111 　年　　11　　月　　30　　日
　　　　　　　　　刑事第五庭    法　官　陳振謙
以上正本證明與原本無異。
如不服本判決應於收受本判後20日內向本院提出上訴書狀，並應
敘述具體理由。其未敘述上訴理由者，應於上訴期間屆滿後20日
內向本院補提理由書狀（均須按他造當事人之人數附繕本）「切
勿逕送上級法院」。
  　　　　　　　　　　　　　　　書記官　黃憶筑
中　　華　　民　　國　　111 　年　　11　　月　　30　　日
附錄本案論罪科刑法條全文：
道路交通管理處罰條例第86條：
（刑責之加重及減輕）
汽車駕駛人，無駕駛執照駕車、酒醉駕車、吸食毒品或迷幻藥駕
車、行駛人行道或行經行人穿越道不依規定讓行人優先通行，因
而致人受傷或死亡，依法應負刑事責任者，加重其刑至二分之一
。
汽車駕駛人，在快車道依規定駕車行駛，因行人或慢車不依規定
，擅自進入快車道，而致人受傷或死亡，依法應負刑事責任者，
減輕其刑。

中華民國刑法第284條：
（過失傷害罪）
因過失傷害人者，處1 年以下有期徒刑、拘役或10萬元以下罰金
；致重傷者，處3 年以下有期徒刑、拘役或30萬元以下罰金。